臺灣臺中地方法院刑事判決　　　　　　　 96年度訴字第947號
公　訴　人　臺灣臺中地方法院檢察署檢察官
被　　　告　甲○○
上列被告因違反毒品危害防制條例案件，經檢察官提起公訴（96
年度毒偵字第946號），嗣經本院合議庭裁定由受命法官獨任行
簡式審判程序，本院判決如下：
    主    文
甲○○施用第一級毒品，累犯，處有期徒刑拾月，扣案之注射針
筒肆支沒收。
    犯罪事實
一、甲○○前因施用毒品案件，經本院以88年度毒聲字第4460號
    裁定送觀察、勒戒後，認無繼續施用毒品之傾向，經臺灣台
    中地方法院檢察署檢察官於民國88年8月6日以88年度偵字第
    17479號為不起訴處分確定。再因施用毒品案件，經本院以
    89年度毒聲字第4884號裁定送觀察勒戒後，認有繼續施用毒
    品傾向，一方面經本院89年度毒聲字第5333號裁定強制戒治
    ，一方面經同署檢察官向本院提起公訴，而為本院以89年訴
    字第2284號判處有期徒刑1年確定。嗣又因施用毒品案件，
    經本院以90年度訴字第1686號判處有期徒刑1年、5月，並定
    其應執行刑為有期徒刑1年4月確定，接續其上開有期徒刑1
    年之執行，於92年12月10日縮短刑期假釋期滿執行完畢。嗣
    於93年間，再因施用毒品案件，經本院判處有期徒刑10月確
    定，接續其另竊盜、詐欺案件有期徒刑之執行，於94年12月
    20日縮短刑期執行完畢。詎甲○○仍不知警惕，於前揭因施
    用毒品案件經法院論罪科刑後5年內，基於施用第一級毒品
    之犯意，於95年12月1日下午5時2分起回溯96小時內之某時
    （但應扣除嗣為警查獲受拘束之時間，下同），在其位於臺
    中縣太平市○○路○段194巷2弄2號住處內以將第一級毒品海
    洛因置於注射針筒內，再以水稀釋混合後，注射於身體血管
    內之方式，施用第一級毒品海洛因1次。嗣於95年12月1日下
    午3時40分許，為警據其母之通報，在其上開住處內查獲，
    並在該屋3樓房間床頭櫃內扣得其所有、供其施用第一級毒
    品海洛因所用之注射針筒4支。
二、案經臺中縣警察局霧峰分局報請臺灣臺中地方法院檢察署檢
    察官偵查起訴。
    理    由
一、上揭曾於95年12月1日下午5時2分起回溯96小時內之某時，
    在其前揭住處內，以前揭方式施用第一級毒品海洛因1次等
    事實，業據被告甲○○於本院審理時坦承不諱，並有注射針
    筒4支扣案可稽。又被告為警查獲所採集尿液，經送驗結果
    ，呈嗎啡陽性反應，亦有中山醫學大學附設醫院檢驗科藥物
    檢測中心95年12月14日編號第0000000號檢驗報告1紙在卷可
    證，堪認被告上開自白確與事實相符，足以採信。又按92年
    7月9日修正之毒品危害防制條例刪除二犯及三犯規定，一改
    修法前繁雜之處遇程序，僅將施用毒品者簡化區分為初犯、
    再犯，並認施用毒品者係屬病患性犯人，以觀察、勒戒戒除
    其身癮，並以強制戒治去除其心癮。經觀察、勒戒或強制戒
    治執行完畢釋放後，若係5年後再犯該條例第10條施用毒品
    罪者，與同條例第20 條第1項、第2項關於「初犯」之處理
    方式相同，檢察官應先聲請法院裁定令被告入勒戒處所觀察
    、勒戒，並視有無繼續施用毒品傾向，決定應予釋放、為不
    起訴之處分，或應聲請法院裁定令入勒戒處所強制戒治；若
    係5年內「再犯」同條例第10條施用毒品罪者，依同條例第
    23條第2項規定，檢察官則應依法追訴。觀諸該條例第20條
    第3項之修正理由：「觀察、勒戒或強制戒治5年後再犯者，
    顯見前所實施之觀察、勒戒或強制戒治已足以遮斷其施用毒
    品之癮，為期自新及協助其戒除毒癮，對此5年後再犯者，
    爰明定仍適用初犯之規定，先經觀察、勒戒、強制戒治之程
    序」及同條例第23條第2項之修正理由：「為配合簡化施用
    毒品犯之刑事處遇程序，並鑑於經觀察、勒戒或強制戒治執
    行完畢釋放後5年內再犯者，其再犯率甚高，原據以實施之
    觀察、勒戒及強制戒治既已無法收其實效，自應施以刑事處
    遇」；顯然如施用毒品者係前經觀察、勒戒或強制戒治等治
    療程序執行完畢5年後，始再施用毒品者（視為初犯），因
    前所執行之觀察、勒戒或強制戒治已足收戒除毒癮之效，自
    應重新執行觀察、勒戒或強制戒治等治療程序，並於治療程
    序執行完畢後，由檢察官為不起訴處分，毋庸對之追訴處罰
    ；反之，在「再犯」之情形，因其先前所為治療程序顯未能
    收戒斷毒癮之效，且考量施用毒品者之再犯率偏高，乃簡化
    其刑事處遇程序，而逕予追訴處罰，不再施以治療程序。參
    酌上開立法理由，修正毒品危害防制條例就施用毒品者，祇
    於「初犯」及「5年後再犯」二種情形，有其追訴條件之限
    制，即須於初犯經觀察、勒戒或強制戒治釋放後，5年內均
    無施用毒品之行為，始能認其前所實施之觀察、勒戒或強制
    戒治已足遮斷毒癮，而得於5年後再犯時，再予適用初犯之
    規定，重行觀察、勒戒或強制戒治等程序；倘5年內已經再
    犯，被依法追訴處罰，縱其第3次（或第3次以上）施用毒品
    之時間在初犯釋放5年以後，即與「5年後再犯」之情形有別
    ，且因已於「5年內再犯」，顯見其再犯率甚高，原實施觀
    察、勒戒或強制戒治，已無法收其實效，而無5年戒斷期之
    存在，自無再經觀察、勒戒及強制戒治之必要，應由檢察官
    逕行起訴，始符該法修正之本旨（最高法院95年度第7次刑
    事庭會議決議可資依循）。本件被告前因施用毒品案件，先
    後經觀察勒戒、強制戒治及法院論罪科刑執行，最近一次係
    因於93年間，因施用毒品案件，經本院判處有期徒刑10月確
    定，接續其另竊盜、詐欺案件有期徒刑之執行，於94年12月
    20日縮短刑期執行完畢之事實，有臺灣高等法院被告前案紀
    錄表1份附卷足憑，其於施用毒品案件，經法院依法判處徒
    刑起5年內，再犯毒品危害防制條例第10條之罪，事證明確
    ，被告犯行洵堪認定。
二、查海洛因為毒品危害防制條例第2條第2項第1款規定之毒品
    ，是被告所為，係犯同條例第10條第1項之施用第一級毒品
    罪。被告持有第一級毒品之低度行為，應為施用之高度行為
    所吸收，不另論罪。被告前於93年間，因施用毒品案件，經
    本院判處有期徒刑10月確定，接續其另竊盜、詐欺案件有期
    徒刑之執行，於94年12月20日縮短刑期執行完畢之事實，已
    如前述，其受有期徒刑執行完畢後，於5年以內再故意犯本
    件有期徒刑以上之罪，依刑法第47條第1項之規定，構成累
    犯，並應加重其刑。爰審酌被告前已有施用毒品前科，有上
    開刑案紀錄表可查，今再為施用，法治觀念之淡薄，然施用
    毒品究屬戕害自身健康之犯罪，被告施用毒品尚未造成他人
    明顯之危害，且於本院審理中已坦承犯行，犯後態度尚稱良
    好，並兼衡被告犯罪之動機、目的、手段、生活狀況及智識
    程度暨其於95年12月4日起已主動至行政院衛生署草屯療養
    院接受「美沙冬」治療，尿液呈陰性反應（即無施用毒品跡
    象），有該院96年4月16日編號第0000000號診斷證明書1份
    在卷可稽等一切情狀，量處如主文所示之刑。扣案之注射針
    筒4支，係被告所有供其施用第一級毒品海洛因所用之物，
    業據被告陳明在卷，應依刑法第38條第1項第2款規定予以宣
    告沒收。
三、公訴意旨另稱：被告除前述施用第一級毒品海洛因之犯行外
    ，並基於反覆施用第一級毒品海洛因之犯意，自95年10月間
    某日起至同年12月1日下午5時起回溯72時內之某時止，亦在
    其前揭住處內，施用第一級毒品海洛因多次，因認被告此部
    分亦涉有施用第一級毒品罪嫌等語。惟按人體施用第一級毒
    品海洛因因經尿液排出之時間，依吸食量之多寡、人體代謝
    功能、吸食者之年齡及性別有所差異，惟一般而言，施用者
    在96小時內所排出之尿液均有可能被檢出，雖為本院歷來職
    務上審理毒品案件所得知悉，然此尿液檢驗之結果，充其量
    僅得證明受檢驗人在採尿送檢前之96小時內有施用第一級毒
    品海洛因之行為，並無從證明受檢驗人在此96小時內曾「多
    次」施用第一級毒品海洛因。因此被告於95年12月1日下午5
    時2分為警所採集之尿液，經送驗結果呈嗎啡陽性反應，僅
    能證明被告於95年12月1日下午5時2分起回溯96小時內，有
    施用第一級毒品海洛因之情事，並無從證明被告在此期間內
    ，甚或係自95年10月間某日起至同年12月1日下午5時起回溯
    72時內之某時止，曾有多次施用第一級毒品海洛因之情事。
    因此被告於警偵訊及本院審理中供稱其除前揭犯罪事實欄所
    示之施用第一級毒品海洛因1次外，尚亦施用多次云云，自
    不能僅以前揭尿液檢驗報告惟其唯一之佐證，故其屬唯一自
    白，此外，本院復查無其餘證據資料可資證明被告除施用1
    次外，尚有其他施用行為之存在，被告此部分行為，即屬不
    能證明，原應為被告無罪之諭知，因公訴人認被告此部分行
    為與前揭論罪科刑中之施用第一級毒品部分，有集合犯之實
    質上一罪關係，爰不另為無罪之諭知。
據上論斷，應依刑事訴訟法第273條之1第1項、第299條第1項前
段，毒品危害防制條例第10條第1項，刑法第11條前段、第47條
第1項、第38條第1項第2款，判決如主文。
本案經檢察官乙○○到庭執行職務。
中　　華　　民　　國　　96　　年　　4　　月　　 20　　日
                  刑事第14庭    法  官  林世民
上正本證明與原本無異。
如不服本判決，應於送達後10日內向本院提出上訴狀（須附繕本
），上訴於臺灣高等法院臺中分院。
                                書記官  紀俊源
中　　華　　民　　國　　96　　年　　4　　月　　 20　　日
附錄論罪科刑法條：
毒品危害防制條例第10條第1項：
施用第一級毒品者，處 6 月以上 5 年以下有期徒刑。
